【裁判字號】    91,簡上,596
【裁判日期】    920107
【裁判案由】    給付票款
【裁判全文】
臺灣臺北地方法院民事判決  九十一年度簡上字第五九六號
    上  訴  人  甲○○
                            .
    被  上訴人  采泰電子通訊股份有限公司
    法定代理人  丙○○
右當事人間請求給付票款事件，上訴人對於中華民國九十一年六月二十六日本院台北
簡易庭九十年度北簡字第一五二七四號第一審判決提起上訴，本院判決如左：
    主      文
上訴駁回。
第二審訴訟費用由上訴人負擔。
    事      實
甲、上訴人方面：
  一聲明：
    (一)原判決廢棄。
    (二)被上訴人應給付上訴人新台幣（下同）二十六萬元，及自民國九十年五月十日
      起至清償日止按週年利率百分之六計算之利息。
  二陳述：除與原判決記載相同者，茲予引用外，補稱：
    (一)被上訴人無法證明上訴人取得系爭支票為惡意，上訴人並未向被上訴人借票，
      被上訴人所提上訴人向其借票之證據為捏造，且如認上訴人係向被上訴人借票
      ，被上訴人不須故意蓋錯發票人之印章，足見被上訴人早有不良居心，否則無
      法解釋其行為。
    (二)當初借款予被上訴人，只有上訴人及被上訴人法定代理人丙○○知情。
  三證據：除援用原審之立證方法外，補提國民身分證申請書影本為證。
乙、被上訴人方面：
  一聲明：如主文第一項所示。
  二陳述：與原判決記載相同者。
  三證據：援用原審之立證方法。
丙、本院依上訴人聲請向聯邦商業銀行調閱上訴人以車號Ｂ九八五九號車輛向該行貸
    款之資料，並向中山戶政事務所調取上訴人補領國民身分證申請書原本。
    理      由
一上訴人起訴主張：被上訴人為向上訴人調現，而開立發票日九十年五月十日、付款
  人台北銀行和平分行、支票號碼ＨＰ0000000號、面額二十六萬元之支票一
  紙（下稱系爭支票）予上訴人，詎於九十年五月十五日為付款之提示，卻遭退票，
  爰依票據之法律關係請求被上訴人如數給付，並加計自九十年五月十日起至清償日
  止按週年利率百分之六計算之利息。
  被上訴人則以：兩造間並無借貸關係存在，系爭支票是上訴人為購車而向被上訴人
  借票使用，詎其卻未將支票返還，反而持該支票要求被上訴人付款等語置辯。
二上訴人主張伊持有被上訴人所簽發之系爭支票，於九十年五月十五日為付款之提示
  遭退票等情，業據提出支票、退票理由單為證，復為被上訴人所不爭執，足信為真
  實。上訴人另主張被上訴人應給付系爭票款，則為被上訴人所否認，並以前揭情詞
  置辯。是本件爭執之點即在於：原告主張系爭支票之原因關係為借貸，應由何人負
  舉證責任？又其舉證是否充足？
  (一)按民事訴訟如係由原告主張權利者，應先由原告負舉證之責，若原告先不能舉證
    ，以證實自己主張之事實為真實，則被告就其抗辯事實即令不能舉證，或其所舉
    證據尚有疵累，亦應駁回原告之請求，最高法院著有十七年上字第九一七號判例
    可資參照。又按支票為無因證券，支票債權人就其取得支票之原因，固不負證明
    之責任，惟執票人既主張支票係發票人向伊借款而簽發交付，以為清償方法，發
    票人復抗辯其未收受借款，消費借貸並未成立，則就借款之已交付事實，即應由
    執票人負舉證責任。
  (二)本件上訴人主張被上訴人為向其借款乃簽發系爭支票，然為被上訴人所否認，依
    上開說明，自應由上訴人就兩造間有借貸關係存在之事實負舉證之責任。經查，
    上訴人於原審雖聲請訊問證人許水淵，然依其所證：系爭支票是上訴人與伊妹夫
    陳木聰於八十九年十一月初在伊保安路二七六號樓下拿給伊看，因為上訴人要向
    陳木聰借款，陳木聰沒有錢，所以帶上訴人來跟伊借，伊就拿現金二十六萬元予
    陳木聰，上訴人說他要週轉，要借半年，伊沒有算利息。當初是陳木聰開口，伊
    錢是借給陳木聰，系爭支票上訴人有無拿給陳木聰，伊不清楚（見原審卷第四十
    三頁），僅足證明許水淵有將二十六萬元借予陳木聰，陳木聰再借予被上訴人，
    尚無法證明上訴人有將二十六萬元之現金交付予被上訴人。且就在何處交付二十
    六萬元乙節，證人所證亦與上訴人所陳係在許水淵保安路二七六號六樓家中（見
    原審卷第四十三頁）顯不相符，其證言亦不足為有利於上訴人之認定。上訴人雖
    另聲請向聯邦商業銀行調閱其以車號Ｂ九八五九號車輛向該行貸款之資料，惟仍
    無法據以證明被上訴人曾向其借款二十六萬元。此外，上訴人自承當初借款予被
    上訴人只有上訴人及被上訴人法定代理人丙○○知情，無法提出其他積極證據以
    實其說，其主張即難認有據。上訴人就其主張被上訴人簽發系爭支票之原因關係
    為消費借貸既未能舉證證明，縱被上訴人就其所辯係因上訴人借票而開立系爭支
    票之舉證尚有疵累，揆諸前揭判例之旨，仍應駁回上訴人之請求。
三綜上所述，本件上訴人主張被上訴人曾以系爭支票向上訴人借款，為不足採，被上
  訴人抗辯尚屬可信。從而，上訴人本於票據之法律關係，請求被上訴人給付二十六
  萬元及自提示日起算之利息，為無理由，不應准許。原審駁回上訴人之訴，並無不
  合。上訴意旨指摘原判決不當，求予廢棄改判，為無理由，應予駁回。
據上論結：本件上訴為無理由，依民事訴訟法第四百三十六條之一第三項、第四百四
十九條第一項、第七十八條，判決如主文。
中      華      民      國    九十二    年      一      月      七      日
                                        民事第四庭審判長法      官  林勤綱
                                                        法      官  陳正昇
                                                        法      官  劉又菁
右為正本係照原本作成
本判決不得上訴
中      華      民      國    九十二    年      一      月      十      日
                                                        法院書記官  黃瓊滿


司法院資訊處製作；財團法人民間司法改革基金會備份。
